【裁判字號】    98,再易,5
【裁判日期】    990730
【裁判案由】    再審之訴
【裁判全文】
臺灣板橋地方法院民事裁定               98年度再易字第5號
聲  請  人  基聖股份有限公司（原名稱偉強股份有限公司）
法定代理人  戊○○
訴訟代理人  謝佳伯律師
複  代理人  甲○○
相  對  人  乙○○
            丙○○即王義男繼.
兼  上一人
法定代理人  丁○○即王義男繼.
上列當事人間因侵權行損害賠償等事件，聲請人對於本院民國98
年2月6日確定裁定（97年度再易字第19號）聲請再審，本院裁定
如下：
    主  文
聲請再審駁回。
聲請再審費用由聲請人負擔。
    理  由
一、按再審之訴，應於30日之不變期間內提起。前項期間，自判
    決確定時起算。判決於送達前確定者，自送達時起算，民事
    訴訟法第500 條第1 項、第2 項前段定有明文。又對確定之
    裁定聲請再審者，得準用第五編之規定，此觀同法第507 條
    之規定亦明。經查本院97年度再易字第19號確定裁定（下稱
    原裁定），係於民國98年2 月13日送達聲請人（聲請人誤載
    為民國98年1 月13日收受裁定），聲請人於98年3月9日對原
    裁定聲請再審（見聲請人98年3月6日聲請再審狀上本院收文
    之時間），核與上開規定相符，聲請人於30日之不變期間內
    為本件聲請再審，就其遵守聲請再審之不變期間部分，尚屬
    合法。
二、聲請人聲請再審理由，依聲請人於本院98年10月21日準備程
    序中所陳明聲請再審理由，係98年3月6日民事聲請再審兼再
    審理由書狀第2 頁至35頁，此有本院該期日之準備程序筆錄
    可稽。則依聲請人之聲請再審理由，載述如下：
  (一)第一階段第一部：
    原裁定（理由與理由之間）抵觸釋憲禁止令。
  (1)原裁定理由書後段違背前段釋憲法律條款及大法官解釋令兼
    禁止令：
    原裁定故意違犯國家釋憲政策：
      原裁定理由第三項之法律見解，引用判例指稱：適用法規
      顯有錯誤『並不包括為未斟酌證據』、「認定事實錯」、
      『取捨證據失當』、「判決不備理由」、『法律上見解歧
      異等情形在內』等。又原裁定理由第二項重點，指明：聲
      請人以書狀表明依據大法官釋字第256 號解釋意旨，即理
      由書第2段牽涉到民事訴訟法第501條第1項第4款後段旨趣
      ，兼舉證行政法院72年度判字第1059號再審確定終局判訴
      訟標的00000000元全部勝訴證明文件在案案例。兼大法官
      釋：第117號解釋令第1段，明指：『民事訴訟法第49 6條
      第1項第1款，原係【參照】有關『民事訴訟法第三審上訴
      理由』（自屬民事訴訟法第464條起至民事訴訟法第481條
      之間）所增設，以貫徹憲法保障人民權益之本旨。按【民
      事第三審上訴】係以判決或確定判決違背法令為其理由』
      等闡釋適用法規方法，概屬於「適用法規顯有錯誤者」範
      圍。
    原裁定，違犯上開闡釋法規已甚明，審判長何能以「適用
      法規顯有錯誤者」引用不合法已被禁止抵觸解釋令之例，
      斷定：「並不包括漏未斟酌證據」、「認定事實錯誤」、
      「取捨證據失當」、「判決不備理由」、「法律上見解歧
      異等情形在內」等。按大法官解釋令有否定最高法院上判
      例要旨抵觸大法官解釋令：【判例與上述(解釋令)見解未
      洽部分，應不予援用。】禁止令。既已禁止【判例與上述
      (解釋令)見解未洽部分，應不予援用】，原裁定明知判例
      要旨抵觸大法官釋字第18 5號解釋令兼禁止令【主解文】
      明示：『本解釋令自有拘束全國各機關（包括：最高法院
      再審及各級再審法院）及人民之效力，違背解釋之判例，
      當然失其效力，「已非法律見解岐異問題」明文禁止可稽
      ；原裁定以被禁止使用之無效的【判例】對抗【大法官解
      釋令兼禁止令】。
  (2)原裁定以不法判例要旨抵觸【法規】及【大法官解釋令兼禁
    止令】。茲列舉重點於下:
    依據現行法律合議庭審判長法官，應遵守【總統依據司法
      院大法官釋字解釋令兼禁止令】公告生效之日起羈束再審
      法院審判長法官，尤其大法官釋字第185 號解釋令兼禁止
      令【主解文】明示：『本解釋令自有拘束全國各機關（包
      括：最高法院再審及各級再審法院）及人民之效力，違背
      解釋之判例，當然失其效力，「已非見解岐異問題」；又
      按最高法院93.11.23.公開自認：『最近釋字第582號解釋
      ，相繼將【判例】及【決議】等（包括民事及刑事訴訟法
      均在禁止範圍內）列為違憲審查標的後』等；提出重新釋
      憲，大法官於94.03.30.作自以釋字第592號解釋兼禁止令
      ，明令闡釋：【大法官釋字解釋令即日公布當日起，各級
      法院審理有關案件應依解釋意當為之。此觀本院(司法院)
      釋字第177號、第185號解釋解釋令自明】；準此以觀，大
      法官釋憲是全面禁絕「判例」及『決議文』等不得直接充
      當再審裁判礎之理由，最高法院下三級再審審判長及法官
      『眾所皆知』法律公告之事實。聲請人前提出依法禁止使
      用判例抵觸大法官會議解釋令兼禁止。原裁定理由第二項
      記載：
      1.聲請人依大法官釋字第256號解釋意旨，即理由書第2段
        牽涉到民事訴訟法第501條第1項第4 款後段旨趣，其法
        律條款之來源『立法之目的』，係要使聲請人每次撰狀
        時，均能直接消滅原始確判案號，兼舉證行政法院72年
        度判字第1059號再審確定終局判決勝訴再案為案例，作
        為再審基礎法律上見解。
      2.按原確定裁定指明：民事訴訟法第496條第1項第1款固
        定有明文。惟適用法規顯有錯誤，係指確定判決所適用
        之法規顯然不合法律之規定，或與司法院現尚有效及大
        法官會議之解釋，或最高法院尚有效之判例顯然違反者
        而言，並不包括漏未斟酌證據，認定事實錯誤、取捨證
        據失當、判決不備理由及在學說上諸說併存致發生法律
        上見解歧異等情形在內(以上均屬判例要旨)。且適用法
        規顯有錯誤固包括積極的適用法規不當或消極的不適用
        法規在內，惟就確定判決消極的不適用法規，顯然影響
        裁判者，始為民訴訟法第496條第1 項第1款所定之範圍
        （參見大法官釋字第177 號解釋）等語。惟此等僅屬大
        法官解釋令之一部，尚有：同一號解釋文第1 段，指明
        ：『民事訴訟法第496 條第1項第1款，原係【參照】有
        關『民事訴訟法第三審上訴理由』所增設，以貫徹憲法
        保障人民權益之本旨。按【民事第三審上訴】係以判決
        或確定判決違背法令為其理由』等大法官解釋令，此部
        即已否定最高法院上開判例要旨抵觸大法官解釋令：【
        判例與上述(解釋令)見解未洽部分，應不予援用。】是
        禁止令。關於上開判例排行榜記載【最高法院尚有效之
        判例顯然違反者】不得請求再審已節，既經大法官明令
        禁止，則已喪失解釋法規排行榜地位，審判長以為何？
        此部判例抵觸法規及大法官解釋令者無效，殊為明顯。
      3.原裁定理由第二項重點，指明：聲請人依大法官會議釋
        字第256號解釋理由書第2段牽涉民事訴訟法第501條第1
        項第4 款後段旨趣，兼舉證行政法院72年度判字第1059
        號再審確定終局判決勝訴在案為案例。作為再審基礎法
        律上見解。但原裁定得心證基礎之理由法律見解，竟引
        用判例指稱：『並不包括漏未斟酌證據』、「認定事實
        錯誤」、『取捨證據失當』、「判決不備理由」、『法
        律上見解歧異等情形在內』等，均不得作為再審之理由
        之繆論，莫非審判長對大法官釋字第177 號解釋理由書
        第1 段，闡釋：『原係【參照】有關『民事訴訟法第三
        審上訴理由』之規定所增設，自民訴法第464 條起至民
        訴法第481 條之間程序法概屬於「適用法規顯有錯誤者
        」範圍，闡釋甚詳，何能以「適用法規顯有錯誤者」引
        用判例，斷定：『並不包括漏未斟酌證據』、「認定事
        實錯誤」、『取捨證據失當』、「判決不備理由」、『
        法律上見解岐異等情形在內』等。由此可見，審判長是
        以最高法院不法判例直接否定『大法官釋字第177 號、
        第185號、第256號、第482 號解釋令理由書兼禁止令，
        顯然以【低階】判解要旨，變相的否定【高階】大法官
        釋憲解釋令。
    聲請人前次提出再審書狀，撰狀時援用司法院大法官釋字
      第177號、第185號、第256號、第482號解釋理由書作為訴
      訟基本理由之論述，請求適用【法規】旨趣及【大法官釋
      字解釋法規】要領，為請求裁判基礎應受裁判範圈，及已
      列舉再審書狀附證物他案（行政法院72年度判字第1059號
      再審確定終局判決勝訴在案範本為案例）比較此等適用相
      同裁判格式之方法，原裁定違背法規及當事人主張適用【
      大法官釋字解釋法規】之範圍斷定理由，原裁定竟全部引
      用受禁止令羈束之判例、他案裁定案例、他案判決案例等
      ，故意違犯前開第1 項禁止令，審判長竟如上無法無天，
      原裁定書既不闡釋為何故意違反大法官禁止令及聲請人前
      次書狀禁止要旨，顯然審判長目無法紀，已至其是法無天
      ，故意觸犯【訴外、枉法裁判】刑事罪嫌無疑。
      1.聲請人前次(屢次)提出再審書狀，主張：行政法院使用
        最高法院判例，認定本次再審極限於前次確定裁判書記
        載範圍內為論述得心證之理由，不得超出前次再審確定
        裁判為再審之極限，不得合拼原始確判案號實體法爭執
        再審之合併第1 次起訴再審之理由；為此，顯然違反邏
        輯法則及民訴法第501條第1項第3款、第4款旨趣文義之
        特別授權，為此，撰狀人向監察院院長陳述具體再審之
        理由，判例不合法，民國72年間，監察院院邀請司法院
        秘書長，再由司法院秘書長邀請當年司法院秘書長陪同
        七位當年大法官及數位法學者，直接審核聲請人關係企
        業撰狀人為訴訟代理人，提出前三次再審書狀後，對該
        院院長及第一庭庭長講：乃因再審法院係前次原再審法
        院，受各種程序法之限制，再審編立法增設民訴法第50
        1條1項第3款、第4款特別授權，賦予再審原告領導再審
        訴訟進行裁判之羈束方針，非再審書狀上之攻防之意見
        再審法院審判長不得直接審核前次再審裁判書之一部或
        全部前裁判書之理由，兼當事人再審撰狀時書狀上每次
        概有權將前次裁定書案號【合併】原確判案實體法爭執
        之理由一併審理，此等，論列不受前次再審裁判之阻怯
        (阻礙)，始能使再審原告每次再審書狀均能為【變更】
        或【消滅】原始確定終局判決之請求裁判，行政法院依
        據此一解說援用民訴法『再審編』於72.8.26.以72判10
        59號再審判決，係使用民訴法【再審編】，其判法【主
        文】前，所記明再審對象71.06.30.以71判737號之判決
        ；判決書【事實】項，記載再審經過有71.10.29以71判
        1299號之對決『再審之訴駁回』；第三次再審判決案號
        ，是『72判1059號』再審確定終局判決，本撰狀人【勝
        訴】在案。據此講解，再審裁判書，以民訴法『第 501
        條第1項第4款』法規定義授權給予再審當事人撰狀提出
        主張，前再審裁判案號『71判1299號』應【合併】原確
        判「71判737號」實體法爭執之理由，作成72判105 9號
        再審確定終局判決(第三次)再審判決對象，仍依原確判
        案號審理判決為對象；依法實際消滅原確判案號，足以
        證明，再審裁判對象→是每次均要審核原確判無訛，提
        出舉證之證物，諸如上開，足以作證明此一主張適用法
        規方法，係依據法規旨趣及大法官釋字解釋法規】要領
        。以上是聲請人前次(屢次)提出再審書狀，所主張攻防
        方法之意見及法律見解與判例歧異問題。聲請人從未援
        用『在學說上諸說併存尚無法規可據』之判例。何謂【
        諸說併存】係指明僅有多位學者提出相同自由論述而已
        。
      2.其次聲請人前次(屢次)提出再審書款，主張：援用大法
        官釋字第482號解釋令【主解文】明示：『民訴法第501
        條第1項第4款規定，提起再審之訴，應表明再審理由及
        關於再審理由並遵守不變期間之證據。其中關於遵守不
        變期間之證據，係屬提出書狀時，應添具之文書物件，
        與同法第121條第1項規定之書狀不合程式之情形不同，
        自不生程式欠缺補正之問題等，釋明在案；所謂應添具
        之文書物件，此為大法官【直接解釋令】之旨趣外觀；
        本條款另請參閱大法官釋字第256 號解釋令【理由書】
        第2 段明示對於『再審確定終局判決及原確定終局判決
        又合併提起再審之訴者是依法有根據，係大法官間接解
        釋本條款法規之命令有此闡釋，假設再審法院認定大法
        官此等解釋令是錯誤的者，應直接明白的再審確定裁定
        書上闡明此爭執之理由，始為適合民訴接第501條第1項
        第3款、第4款之特別授權，諸如上裁定理由書，應與再
        審書狀「相對論列」得心證此部具體之理由，始為相當
        。以上是聲請人前次(屢次)提出再審書狀所主張攻防意
        見方法之理由及法律見解與判例歧異問題。聲請人從未
        援用『在學說上諸說併存尚無法規可據』之判例。係有
        法規根據，依證據法則舉證在案。
      3.再者聲請人前次(屢次)提出再審書狀，主張：民訴法第
        501條1項第4 款旨趣之文義分析：再審理由及關於再審
        理由並遵守不變期間之證據，本條款有兩個再審理由，
        中間【及】字隔開，成為第1 個再審理由是再審訴訟程
        序理由，得適用大法官釋字第177號解釋理由書第1段，
        明文釋：原係參照有關民事訴訟法第三審上訴理由之規
        定所增設（註：得準用第三審訴訟程序法全部概得再重
        新適用於再審程序法），以貫徹憲法保障人民權益之本
        旨。等云云；此部，後開有詳細之解釋，在此簡略，無
        須贅述；另第2 個再審理由是自本條款關於再審理由並
        遵守不變期間之證據為再審訴訟實體法爭執之理由，比
        段文義，解說：【關於】是開頭語；再審理由【並】字
        應當作【兼有】解說「遵守不變期間之證據」結連一體
        ：譯成全文義，不難暸解是要有遵守不變期間之證據者
        ，必須要最有「遵守不變期間之理由才能達成遵守不變
        期問之理由及證據，始為違法合理的解說其文義，本條
        文『第2 個再審理由是形容詞，其意涵是指明兼合併原
        始確判之意思，因此，要撰狀時每次均得以前次再審裁
        判案號合併原始確判案號實體法爭執之理由，作為第2
        個再審理由，此等，為條文旨趣本旨真正之文意。以上
        是本造屢次提出再審書狀所主張攻防之意見理由及法律
        見解歧異問題。本造從未援用『在學說上諸說併存尚無
        法規可據』之判列。原裁定引用57台上1091號判例，莫
        名其妙，顯然指鹿為馬，實感遺憾。
    聲請人72年間提出再審書狀，主張：「民訴法第501條第1
      項第3 款：應於如何程度廢棄原判決及說本案如何判決之
      聲明。」旨趣：係根據文義分析：本條例特別授權賦予再
      審原告領導再審訴訟進行裁判與再審書狀「相對論列」得
      心證之理由，並記載於裁判書上之方針；再審審判長，並
      非有權以自由意識違背再審書狀上之攻防之意見擅自審理
      前次再審裁判書；再審法院不得直接審核前次再審裁判書
      之一部或全部前裁定書，違反者，視為不法之裁判；此等
      ，後來得到監察院院長邀請司法院秘書長，再由司法院秘
      書長請出七位當時大法官及數位法學者，直接審核聲請人
      關係企業本撰狀人當年為訴訟代理人提出三次再審書狀後
      ，對該院院長及第一庭庭長講解：乃因再審法院係前次原
      再審法院，受各種訴訟程序法之限制，再審編立法特增設
      民訴法第501條1項第3款、第4款特別授權，賦予再審原告
      領導再審訴訟進行再審裁對方針，非再審書狀上之攻防之
      意見者，再審法院不得直接審核前次再審裁判書之一部或
      全部再審之理由，兼當事人再審撰狀時書狀上每次概有權
      將前裁定書案號合併原確判案號實體法爭執之理由，此等
      ，再審書狀上依本條款授權之論列法律上之見解，不受前
      次再審裁判之阻怯（阻礙），始能使再審原告每次再審書
      狀均為【變更】或【消滅】原始確定終局判決之請求裁判
      ，詳見民訴法再審編當年判決於72.8.26.以72判1059號再
      審判決，係使用民訴法再審編，其判決【主文】前，該判
      決記載再審對71判737 號之原確判為裁判對象；判決書事
      項，記載再審經過以71判1299號之判決再審之訴駁回；第
      三次再審判決案號，是72判1059號再審確定終局判決，本
      撰狀人勝訴在案。再審裁判對象→是每次均要審核原確判
      無訛，提出舉證之證物足以作證明此一主張像依據適用法
      規方法無訛。以上是本造屢次提出再審書狀所主張攻防之
      意見理由及法律見解與判例歧異問題。本造從未援用『在
      學說上諸說併存尚無法規可據』之判例。前次原再審裁定
      引用57台上1091號判例，顯然指鹿為馬，以上依據法規釋
      憲之再審判決案例。
    按「再審編」訴訟法律條款明文賦予再審原告為主導再審
      訴訟權利人，異於「上訴編」訴訟法律條款明文賦予審判
      長為主導訴訟權利人，唯恐法官在法學院未受再審編教導
      ，前次撰狀人特別具體在書狀上敘述適用法律條款概使用
      【法規】旨趣及【大法官釋字解釋法規】作為再審理由，
      從未援用『在學說上諸說併存尚無法規可據』之判例。當
      次參與合議庭法官，竟然「不學無術」，亦不求證於該書
      狀所附證據【文書物件】，一概以判例抵觸大法官釋字解
      釋令理由書論述兼禁止令暨證物，法官竟以自由意識假借
      職權故意侵害聲請人再審之訴訟利益，其明知故犯，不無
      廢弛職務【訴外，枉法裁判】之行為，應受刑罰之嫌。
    聲請人前次(屢次)提出再審書狀：對於大院前前次裁定斷
      定當事人「王義男」死亡人則無行為能力之人為被告，該
      訴訟即不合法等云云。而本造主張：既然該次裁定再審原
      告於不知「王義男」已死亡，大院該次裁定亦不知「王義
      男」已死亡，依據再審編法規條文明文規定，作成違反「
      死亡人則無行為能力之人為被告」，經該死亡人之繼承人
      合法收受該裁定書，既然繼承人及承受訴訟人，不於收到
      裁判書之日期法定有效期問內提出再審書狀或異議書狀者
      ，該項因當事人不知「王義男」是死亡人，前前次該裁對
      乃按照法規部避開庭因此無法瞭解對造「王某」係死亡人
      所造成之認定事實錯誤；將當事人不適格之瑕疵則自然發
      生；但因該裁定書送達已由承受訴訟人(即其配偶)收受則
      已發生確定裁判之效力。此乃大法官釋字第177 號解釋理
      由書第3 段「惟確定判決消極的不適用法規，對於裁判顯
      無影響者，不得據為再審理由」闡釋在案(註:既屬顯然無
      影響裁判結果，因死亡人名義是個符號，該裁定既然由承
      受訴訟人勝訴，則無權請求改裁判，此乃不違背【公序良
      俗】之訴訟慣例）。大院(再審法院)係原審法院，受民事
      訴訟法第231條、第238條前段分別規定：為該裁定之【法
      院】、【審判長】、【受命法官】或【受託法官】受其羈
      束；不宣示者，經公告或送達後受其羈束。」等之拘束。
      誘因再審乃因政府創造再審編立法特增設民訴法第501 條
      第1項第3款、第4 款原審法院始能行再行使限制，再審裁
      判書與再審書狀之間【相對論列】範圍內重新再審裁判是
      也。
    按民事「再審編」裁判，或者「上訴編」裁判，概採當事
      人主張主義(又稱：當事人進行主義)，當事人或上級法院
      未主張廢棄者，法官不得訴外擅自變更已確定之裁判，為
      確保裁判確定後，該原裁判「法院」、「審判長」、「法
      官」均受穩定裁判而立法羈束條款，其目的：是防止下次
      裁判時再裁判法官違背「當事人主張主義」侵害當事人某
      一方雙防之訴訟權利發生弊端；唯一般常人所難悉之知識
      ，法官不可能不知此規定。前再審裁定故意援用70台上28
      46號、及91台抗323 號最高法院發回原審裁判意旨「當事
      人之適格有無欠缺問題」云云。並非指正應以「當事人不
      適格不得更正名稱或名義」之禁止；首次原再審裁判，竟
      故意藉題曲解違背「當事人主張主義」原則，假借職權不
      法斷定為該次當事人「王義男」已死亡人無行為能力，以
      違反繼承人收受裁判書，未提出異議者，該多次前前原裁
      判「法院」是「再審法院」、「審判長」、「法官」，概
      受法規條文之羈束不得違犯此一慣例，立法目的為維護『
      公序良俗』自家法院非經上級法院或當事人之提議，不得
      廢棄已確定裁判之效力，前前次及前次再審裁判，斷定應
      廢棄該以「王義男」已死亡人名義為當事人不適格之裁定
      ，倘若非法律知識尚淺，因法律資格幼稚所致長，顯然係
      故意侵害兩造當事人之訴訟權利，前次原裁定不無觸犯刑
      罰之罪嫌。
  (3)原裁定，倘若非『預設立場』兼有【敵意】者，係故意利用
    職權侵害本公司之本件前次原裁定訴訟利益，使當事人消耗
    不必訴訟費用者，其裁定以不法判例抵觸【法規】及【大法
    官解釋令兼禁止令】。及聲請人前次(屢次)提出書狀主張之
    要旨，茲重點列舉於下：
    聲請人前次提出再審書狀第3、4頁面記載：『本件聲請人
      (原名偉強股份有限公司)與蔡金貴（82年2月5日亡，其繼
      承人為配偶王義男、子乙○○；王義男92年4 月20日亡，
      其繼承人為子乙○○、配偶丁○○及女丙○○84年2月9日
      出生）間再審案件(註：以上是台高院95.06.20.作成裁定
      斷定於裁定書改正裁定之理由）等，云云告知原裁定法庭
      審判長在案。
      1.倘若有頭腦之審判長法官，理應先從上網查證『台高院
        95 .06.20.裁定斷定之理由』是否如同本造所提出之理
        由已改裁定，為何台高院審判長要如此段事實改正裁定
        ，既屬審判長得知直屬長官一旦做出裁定，其答案是如
        此，要尋求此一證明方法之邏輯法則，就是是否愚笨的
        常人亦不能不查自曝己短，審判長若非故意『興風作浪
        』製造事端者，實在想不出為何已確定案件，法官擅自
        主張自家法院裁判要擅自斷定廢棄，不顧承受訴訟人之
        意願，如此作為必然違背公序良俗，所謂公序是死亡人
        家屬未告知再審原告及該次裁定法庭，法規又准許再審
        法庭得遽為逕行裁判，必然會發生誤認該已死亡人未死
        無疑，繼續對死亡人再審裁判，法律上應受保障，不能
        以當事人已死亡，仍然列為再審被告之人是無當事人行
        為能力，當事人不適格為論定，以乃依法裁判，都違反
        程序法，因此為維護公序之邏輯法則，審判應遵守已確
        定之裁判，前次原裁定並無違背法定裁判標準，自屬不
        得由原裁定另作成廢棄此不知所造成之當事人不適格之
        裁定，則為維護公序不得廢棄原再審此不知理由之重新
        裁判。
      2.倘若有頭腦之審判長法官，應知悉何謂良俗？係承受訴
        訟人即繼承死亡人遺產之權利人，為法定承受訴訟人，
        不能僅繼承死亡人之財產全部利益，法院審判長違背民
        事訴訟法第231條、第238條前段分別規定：為該裁判之
        法院、審判長、受命法官或受託法官受其羈束之立法目
        的，不得未經兩造辯論，原審法院審判長擅自斷定廢棄
        原裁判，使繼承遺產之人，不負死亡人生前訴訟義務，
        此稱謂良俗不違背公正者；審判之習慣法則：法院在未
        確定裁判之前，優先審核程序中首先重程序法優於實體
        法審理，一旦裁判確定後，縱然前裁判違反程序所謂有
        違法，無當事人提出再審或異議之訴訟程序者，對其有
        損訴訟利益者，得請求重新斟酌更正之，為防止同一法
        院審判長節外生枝民訴法立法特特創立此等民訴法（第
        231條、第238條前段）本條款羈束原審法院，非經當事
        人任何一方提出再審或上級法院廢棄發回更審，原審再
        審法院、審判長、受命法官概受本條款之羈束，不得由
        原審(再審)法院擅自變更裁判；此乃法規立法維護良俗
        之目的是也。
      3.倘若有頭腦的審判長法官，前次原再審裁定違背再審法
        規兼違反公序良俗前次再審審判長援用70台上2846號、
        及台抗323 號最高法院發回原審裁判意旨當事人之適格
        有無欠缺問題云云。並非指正應以當事人不適格不得應
        裁定廢棄原裁判，不得更正為承受訴訟人為再審被告之
        名義為被告依定要廢棄原裁判；前次原再審裁定，竟故
        意藉題違背再審法規兼違反公序良俗，顯然對裁判首重
        公序良俗，公平、合理維護善良社會風俗習慣之論理法
        則，審判長假設是不懂得如何斟酌平衡法則之理論，再
        審裁判不得違反公序良俗，公平、合理審判者，實感遺
        憾。
    聲請人前次提出再審書狀，第46頁面記載：違背總統公告
      大法官字第177 號解釋令(理由書)兼禁止令，本造援用此
      解釋令適用法規顯有錯誤者，原係參照有關民事訴訟法第
      三審上訴理由得援用民事訴訟法第468 條不適用法規或
      適用不當作為再審之理由；準此民訴法第469條第6款裁
      判不備理由及理由矛盾；民訴法第479條第1項「因其確
      定事實，不適用法規或適用不當廢棄原裁判，再審時自為
      判決，概得作為再審之理由，等等，均屬於適用法規顯有
      錯誤者名詞之由來，關於得適用於刑事上訴係以判決或確
      定判決違背法令（註：即指違背：證據法則、經驗法則、
      論理法則等法則，以此等法則，亦得重新作為再審之請求
      裁判之理由），從而上開條款定：適用法規顯有錯誤者，
      除適法規不當外，並應包含消極的不適用法規之情形在內
      。最高法院判例，與上述見解未洽部分，應不予援用（註
      ：解釋令，對判例與上述見解未洽部分，應不予援用。係
      聲請人提出書狀主張適用法規及解釋令兼禁止使用判例之
      理由，並非使用在學說上諸說併存尚無法規可據之判例作
      為再審之理由。
      1.揆諸上間規定，大法官釋字第177 號解釋令(理由書)兼
        禁止令，既然明令禁止使用判例，又依據本號解釋令理
        由書第1 段：適用法規顯有錯誤者，原係參照有關民事
        訴訟法第三審上訴理由，所增設的云云。又民訴法第50
        5 條：除本編別有規定外，再審之訴訟程序，準用關於
        各該審級訴訟程序之規定旨趣；再審編並無規定或禁止
        再審不得適用上訴編訴訟程序法，反而准許一概適用(
        註：詳見民訴法第505條後段即明)前次原再審裁判引用
        抵觸【再審編法規】及大法法官解釋令兼禁止令，係本
        造一慣主張適用法規之理由，從未使用在學說上諸說併
        存尚無法規可據之判例，當作再審攻防方法之意見或以
        學說之諸說併存法律上之意見，原再審裁定引用任何判
        例，均不能對抗本造前次(屢次)提書狀上主張之意旨，
        為不變再審理由及證據在案可稽。
      2.再審裁定，故意誣指：依照前述實務見解，民事訴訟法
        第496條第1項第1 款適用法規顯有錯誤除適用法規不當
        外，尚包含消極不適用法規於判決結果顯有影響者，但
        不包括認定事實錯誤、漏未審酌證據（參照63年度台上
        字第880 號判例）、取捨證據失當，判決不備理由（參
        照71年度台再字第209 號判決意旨）及在學說上諸說併
        存致發生法律上見解歧異（參照57年度台上字第1091號
        判例）等情形在內，故聲請人主張原確定裁定斷定理由
        前後自相矛盾，且不無應受裁判之理由全部遺漏訴外裁
        定云云，均非再審事由所謂適用法規顯有錯誤，也非消
        極的不適用法規於判決結果顯有影響者，聲請人此部分
        主張，亦無理由。等云云。概以不法判例，抵觸本造揆
        諸上開論述適用再審為法規及大法官解釋令兼禁止令之
        事實，殊為明顯。此部，係以判例抵觸再審法規及大法
        官釋字解釋令兼禁止令，違犯國家釋憲法律之不法裁判
        ，原再審審判長倘非故意侵害本公司者，就是不研究解
        釋令理由殊意旨，應再調訓再受教育，法律知識太幼稚
        ，有好的文筆，但無好的法律修養，實感可悲。
    聲請人前次提出再審書狀，檢附:民事訴諸法【再審編:1.
      法規/ 2.解釋令/ 3.判例】對照本，第2、3頁面記義，明
      示：按民訴法第496條第1項第1 款：旨趣，依據司法院大
      法官釋字第177號解釋理由書第1段，【適用法規顯有錯誤
      】闡釋：原係【參照】有關民事訴訟法第三審上訴理由之
      規定所增設，自民訴法第464條起，至民訴法第481條之程
      序法：(1)裁判不適用準規或適用不當(2)判決不備理由或理
      由矛盾(3)違背法令確定事實，遺漏事實或認作主張事實再
      審法院於再審時均得斟酌之】。(4)【如就足於影響裁判之
      重要證物，漏未斟酌者，亦得提起再審之訴。有關漏未斟
      酌證據者】。(5)【因其於確定之事實，不適用法規或適用
      不當，廢棄原判決，再審法院得自為判決】，以上均得作
      為再審程序理由為之，依法有據。另關前再裁判及原確判
      ，因違反：證據法則、經驗法則及論理法則之情事者，亦
      得作為再審之理由，重新再審核，以貫徹憲法保障人民權
      益之本旨。按民事訴設法係以判決或確定判決違背法令為
      其理由，而違背法令則兼指不適用法規及適用不當而言，
      從而上開條款所定：適用法則顯有錯誤者，除適用法規不
      當外，並應包含消極的不適用法規之情形在內。等闡釋，
      為再審訴訟程序法【第一個再審理由】，依法有據。同一
      解釋令理由書第3 段，闡釋惟確定判決消極的不適用法規
      ，須於裁判之結果顯有影響者，當事人為其利益，始得依
      上開條款請求救濟。倘判決不適用法規而與裁判之結果顯
      無影響者，即無保護之必要，自不得據為再審理由。係再
      審實體法爭執【第二個再審理由】，依法有據。揆諸上開
      規定釋字解釋令兼禁止令是全國唯一有權統一解釋法規之
      機關，此乃【解釋權與審判權】之分際等云云，為本造一
      慣主張適用法規方法，聲請人從未引用在學說上諸說併存
      尚無法規可據之判例，前次原再審裁定不知何故竟逕行爰
      用57台上1091號判例，實感不解。
      1.關於前次原再審裁定，指稱：民事訴訟法第496條第1項
        第1 款固定有明文。惟適用法規顯有錯誤，係指確定與
        判決所適用之法規顯然不合法律之規定或與司法院現尚
        有效及大法官會議之解釋，或最高法院尚有效之判例顯
        然違反而言，並不包括漏未斟酌證據，認定事實錯誤、
        取捨證據失當、判決不備理由及在學說上諸說併存致發
        生法律上見解歧異等情形在內。且適用法規顯有錯誤固
        包括積極的適用法規不當或是消極的不適用法規在內，
        惟就確定判決消極不適用法規，顯然影響裁判者，始為
        民事訴訟法第496條第1項第1定之範圍(參見大法官釋：
         第177號解釋)。又聲請再審，依民事訴訟法第507條準
        用同法第504 條之規定，雖有再審理由，法院如認原裁
        定為正當應以裁定駁回之。等云云，假設原再審裁定非
        故意張冠李戴移花接木，用來考本撰狀人者，審判長法
        律見解實在很幼稚，確實是因權利的傲慢，考上法官後
        不學無術，真的使人看不起，人生長到老學到老，此話
        審判長顯然當作『馬兒東風』請勿忘記在野的法律人，
        不比在職得法律人為數少，法律知識亦不會比在職( 法
        官) 的法律人知識低，審判長輕視本撰狀人，暴露其法
        律知識短缺，實成遺憾。
      2.上開論述，再審法院前屢次裁判概抵觸【再審法規】及
        大法官釋字第177號、第185號解釋令兼禁止令：【最高
        法院判決，與上述(解釋令)見解未洽部分，應不予援用
        】所拘束在案。尤其大法官釋字第185 號解釋：本解釋
        令自有拘束全國各機關（最高法院、各級再審法院）及
        人民之效力，違背解釋之判例，當然失其效力，已非法
        律見解歧異問題羈束經總統簽署並經公告生效在案，既
        然發佈此項禁止令；原再審法院引用最高法院判例中，
        列舉：適用法規顯有錯誤，係指確定判決所適用之法規
        顯然不合(1)法律之規定，或與(2)法院現尚有效及(3)大法
        官會議之解釋或(4)最高法院尚有效判例顯然違反者而言
        ，云云。此項等排行榜，其中第(4)最高法院尚有效判例
        ，是否已被大法官釋177號、第185號解釋令兼禁止令：
        【最高法院判例，與上述(解釋令)見解未洽部分，應不
        予援用】所拘束。已喪失排行榜之法律上地位之效力，
        審判長抵觸上開本造前再審書狀檢附證據論述：【大法
        官釋字第177號解釋理由書第1 段，闡釋：原係.【參照
        】有關民事訴訟法第三審上訴理由之規定所增設，自民
        訴法第464條起，至民訴法第481條之間程序法】概屬於
        「適用法規顯有錯誤者」範圈，等闡釋甚詳，審判長何
        能以「適用法規顯有錯誤者」引用判例，斷定：並不包
        括漏未斟酌證據，認定事實錯誤、取捨證據失當、判決
        不備理由及在學說上諸說併存致發生法律上見解歧異等
        情形在內。且適用法規顯有錯誤固包括積極的適用法規
        不當或消極的不適用法規在內是已很明顯抵觸上開大法
        官解釋令兼禁止令明令禁止範圈，及民訴法第505 條後
        段：除....外，再審之訴訟程序，準用關於各該審級訴
        訟程序之規定之旨趣概不禁止再審得準用之所羈束；何
        能由最高法院自行創造不合法規之判例，對抗再審法規
        及【大法官解釋令】實惑不解；倘若審判長非故意考考
        本撰狀人法律知識者，莫非尚不懂再審法規及【大法官
        解釋令】之真諦，考上法官後自以為法學修養優異自大
        傲慢，審判長利用職權養成裁判書亂寫一通，想到就亂
        來隨心所欲，目無法紀，請勿忘記學習是永無止境的，
        輕視當事人的法律知識，自不量力，審判長則侮辱自己
        無疑。
      3.查，主開原再審裁定，指稱：又聲請再審，依民事訴訟
        法第507條準用同法第504條之規定，雖有再審理由，法
        院如認原裁定為正當者，應以裁定駁回之等云云，比部
        所謂民訴法第504 條並非審判長抄錄本條文旨趣文義法
        官就自認為有權認定雖有再審理由，法院如認為【原裁
        定為正當者】應以裁定駁回之。本條文之旨趣，其中雖
        有再審理由及【原裁定為正當者】，現任職中再審法院
        之審判長，恐怕不懂得其中文義者多，倘若未閱讀本造
        每次提出書狀檢附：民訴法再審編：1 法規，2解釋令3
        判例對照本，第4頁面，記明：按民訴法第504條旨趣。
        本條款不得直接抄錄條文旨趣文字當作判例相似要旨直
        接使用；因條文中【法院如認為原判決為正當者】，再
        審法庭必須要按照釋字第177號解釋理由書第3段，闡釋
        ：惟確定判決消極的不適用規，須於裁判之結果顯有影
        響者，當事人為其利益，始得依上開條款請求救濟。倘
        判決不適用法規而與裁判之結果顯無影響者，始符合【
        法院如認為原判決為正常者】之意旨，即無保護之必要
        ，自不得據為再審理由，再審裁判要旨論列得心證具體
        之理由，並在於裁判書上闡釋，始為相當。按諸上開規
        定釋字解釋令兼禁止令是全國唯一有權統一解釋法規之
        機關，法理上之解釋依法有總統簽署公告之地位。】闡
        釋本條款旨趣文義之本應是如此為基礎之論述。
      4.次查，上開原再審裁定，指稱民訴法第504 條之規定，
        雖有再理由，法院如認原裁定為正當者，應以裁定駁回
        之，等云云，本造上開闡釋因條文中【法院如認為原判
        決為正常者】，再審法庭必須要按釋字第177 號解釋理
        由書第3 段，解釋：倘判決不適用法規為與裁判之結果
        顯無影響者，始符合【法院如認為原判決為正常者】之
        意旨，即無保護之必要，自不得據為再審理由，等再審
        裁判要旨論，作為得心證具體之理由，應記載於裁判書
        上，始為相當。等云云。列舉案例說明：假設再審訴訟
        聲請人，再審之理由係主張原確判未按照房屋法定評定
        價額加土地公告地價，兩項合計總債額，乘以年息百分
        之10以下，斷定法定租金價額，自此構成適用法規顯有
        錯誤，屬於消極的不適用法規裁判(或裁判不備理由)違
        法裁判等，以適用法律顯有錯誤為訴訟理由，云云；此
        一陳述可證明聲請再審為雖有再審理由無疑。但審判長
        必須在裁判書上承認聲請再審之理由合法，並列舉：按
        照再審書狀主張之理由計算出相對人應給付之金額視每
        年85000 元租金可得。但查明原確判確實未具體論述適
        用法規方法，亦未按照法規計算年租金額，惟原確是判
        給85500元或者84000元，此一闡釋則符合法院如認為原
        判決為正常者之具體理由，縱然將原裁判程序不合法廢
        棄者，聲請人亦無訴訟利益可得，則稱謂雖有再審理由
        ，法院如認原裁定為正當者，應以裁定駁回之。其文義
        要旨，審判長應審核再審列舉之理由闡釋裁判得心證之
        理由基本要件如上是也。特此列舉說明，並傳授此一條
        文旨趣本旨。當法官應學會如何解釋法規旨趣之文義要
        旨，目前最高法院創造判例尚有錯誤(詳見：73台抗449
        號判例，竟【指鹿為馬】錯解的離譜）按目前現任職審
        判長不懂得法規旨趣文義，大有人在，法官均靠判例充
        當裁判基礎理由，縱然當了30年甚至50年法官，升職至
        最高法院當任審判長，對法規旨趣之文義亦是一知半覺
        ，似懂非懂法規文義真諦，實感悲哀。
      5.再查，上開原再審裁定，引用不法判例抵觸再審法規及
        【大法官第177 號解釋令】兼禁止令：【最高法院判例
        ，與上述(解釋令)見解未洽部分，應不予援用】所拘束
        。判例則已喪失排行榜上之法律地位之效力。原再審裁
        定，指稱：民事訴訟法第496條第1項第1 款：適用法規
        顯有錯誤，並不包括漏未斟酌證據，認定事實錯誤、取
        捨證據失當、判決不備理由及在學說上諸說併存致發生
        法律上見解歧異等情形在內。(參見大法官第177號解釋
        ）。等云云。除非審判長及合議庭法官看不僅大法官釋
        字第177號解釋理由書第1段：民事訴訟法第496條第1項
        第1 款，原係參照有關民事訴訟法第三審上訴理由增設
        ，以貫徹憲法保障人民權益之本旨。按【民事第三審上
        訴】係以判決或確定判決違背法令為其理由，而違背法
        令則兼指不適用法規及適用不當而言，從而上開條款所
        定：適用法規顯有錯誤者，除適用法規不當外，並應包
        含消極的不適用法規之情形在內，明文釋示法規之本旨
        。原再審裁定，為何將抵觸本解釋令兼禁止令之判例要
        旨列舉：並不包括漏未斟酌證據、認定事實、取捨證據
        失當、判決不備理由、法律上見解歧異等情形在內，均
        為不得再審之理由，等云云，尾巴加個（參見大法官釋
        第177 號解釋，等云云。實感不解：難道大法官釋字第
        177 號解釋理由書第1段：民事訴訟法第496條第1項第1
        款，原係【參照】有關民事訴訟法第三審上訴理由所增
        設，以貫徹憲法保障人民權益之本旨。按【民事第三審
        上訴】係以判決或確定判決違背法令為其理由，闡釋甚
        明；敢問審判長判例中上開列舉：並不包括漏未斟酌證
        據、認定事實錯誤、取捨證據失當、判決不備理由、法
        律上見解歧異等情形在內，等等均不得作為再審之理由
        ，莫非審判長此等不是【民訴法第三審上訴理由法規】
        之條款內法規條款嗎？請審判長自問自己？是有意考本
        狀撰狀人之法律知識？或者，因審判長廢弛職務行為不
        學無知，從不研究大法官解釋令理由書詮釋意旨？使用
        被大法官解釋令兼禁止令所禁止不得適用之判例，自欺
        欺人，實感遺憾。
  (4)按97再易19號再審裁定，審判長及合議庭法官，倘若非預設
    立場兼有【敵意】者，係故意利用職權侵害聲請人之本件前
    次原再審裁定訴訟利益，使當事人消耗不必要之訴訟費用者
    ，其裁定以不法判例抵觸【法規】及【大法官解釋令兼禁止
    令】。及聲請人前次(屢次)提出書狀主張之要旨，茲列舉重
    點於下：
    原再審裁定書第6 頁(三)記載：再按，再審之訴，應以訴狀
      表明下列各款事項，提出於管轄法院為之：一、略。二，
      略。三、應於如何程度廢棄原判決及就本案如何判決之聲
      明。四、再審理由及關於再審理由並遵守不變期間之證據
      。民事訴訟法第501條第1項定有明文。上述條文第1項第3
      款規定，係訴之聲明的規範，即提起再審之訴應表明及等
      定之事項，其作用僅在確定裁判之客觀範圍。另同條項第
      4 款規定須表明，再審理由及關於再審理由並遵守不變期
      間之證據，此所謂表明，再審理由，係規定須指明確定判
      決有如何合於法定再審事由之具體情事，而所謂表明關於
      再審理由並遵守不變期間之證據，係規定於主張其再審之
      理由知悉在判決或裁定確定後而應自知悉時起算其不變期
      間之情形，始有其適用。上述條文為提起再審之程式，就
      再審書狀應記載內容所為規定，並無聲請人所指特別的規
      範旨趣。故聲請人指摘原確定裁定違反民事訴訟法第 501
      條3款、第4款規定云云，容屬誤會。等云云。此部基礎理
      由，原再審裁定顯然曝露出合議庭不懂得條文旨趣文義如
      何適用，像現在職法官的通病。茲列舉於下：
      1.按法律條文旨趣文義尋求立法目的，是解釋文義不二法
        門：首先就(1)民事第501條第1項第3 款應於如何程度廢
        棄原判決及就本案如何事項旨趣。原再審裁定斷定係訴
        之聲明的規範，即提起再審之訴應表明及特定之事項，
        其作用僅在於確定裁判之客觀範圈，等云云。(2)民事訴
        訟法第501條第1項第4 款再審理由及關於再審理由並遵
        不變期問之證據。旨趣；原再審裁定斷定須表明再審理
        由及關於再審理由並遵守不變期間之證據，此所謂表明
        ，再審理由，係規定須指明確定判決有如何合於法定再
        審事之具體情事，而所謂表明關於再審理由並遵守不變
        期間之證據係規定於主張其再審之理由知悉在判決或裁
        定確定後而應自知悉時起算其不變期間之情形，始有其
        適用。上述條文為提起再審之程式，係就再審書狀應記
        載內容所為之規定，等云云。經查：審判長像一部爰用
        最高法院79台抗449 號錯誤之判例做擋箭牌，實在錯得
        離譜。
      2.原再審裁定，否定本造主張此兩條文，(1)民訴法第501
        條第1項第3款：係屬於特別立法授權賦予再審原告領導
        再審訴訟進行方針，因此法理上：再審裁判書必須與再
        審書狀攻防方法之意見及法律上意見【相對論列】得心
        證之理由，並應兩者之間心證之理由記載於裁判書上。
        (2). 民訴法第501條第1項第4款旨趣以文意分析：再審
        理由及關於再審理由並遵守不變期間之證據，本條款有
        兩個再審理由，中間【及】字隔開，成為第1 個再審理
        由，是再審訴訟程序理由，詳見大法官釋字第177 號解
        釋理由書第1 段闡釋在此省略，請揆諸上開相關論述適
        用法規方法，在此姑且不再贅述第2 個『再審理由』是
        自關於再審理由並遵守不變期間之證據為再審訟實體法
        爭執之理由，比段文義，解說如下：【關於】是開頭語
        ：再審理由【並】字，應當作【兼有】解說「遵守不變
        期間之證據」合併成一體論述文義，不難瞭解要有遵守
        不變期間之證據者，兼有遵守不變期間之理由，才能達
        成遵守不變期間之理由及證據，始為適法合理的解說其
        文義，本條文第2 個再審理由就是撰狀時每次均得以前
        次再審裁判案號【合併】原始確判案號實體法爭執之理
        由，作為第2 個再審理由，為條文本旨真正之意涵，等
        主張再審之理由。原再審裁定否定以上之大法官釋字第
        256號理由書第2段【間接解釋本條款法規】之真諦，自
        第2次再審以後每次依據本條款再審原告授權得對於【
        再審確定終局判決（或前次再審裁定）及原確定終局判
        決又『合併』提起再審之訴者，即是：民訴法第501 條
        第1項第4款【再審理由及關於再審理由並遵守不變期間
        之證據】法規，旨趣本旨之真諦，兼舉證民國72年問七
        位法官，講解本條款適用法規方法，此部請窺知上開論
        述，並有行政法院72年度判字第1059號再審第三次（本
        附件：再證一號）方法及格式即明。
      3.原再審裁定，對前次再審原告提出書狀上開援用(1)按照
        條文旨趣文義解析本旨。(2)按大法官解釋理由書意旨援
        用本條款之本旨。(3)按照七位大法官講解給予最高行政
        法院第三次再審判決程式本條款審判對象72判1059號作
        為再審判決案例(本附件：再證一號)適用方法，等上開
        三種舉證方法。原再審裁定無能力破解上開法律基礎之
        理由，竟以『容有誤會』等4 個字否定之；由此可見，
        審判長對於司法院翁前院長於93年11月24日蒞臨台高院
        暨所屬法院九三年法律座談會場致詞，答覆台高院，指
        稱法律是要用在現實社會上，應該注意它的【立法目的
        】及考慮這個社會對於法律感情的變遷為其中之一，這
        句話審判長想通了沒？或者您一輩子亦想不通？除非審
        判長靠自己有能力破解本造上開三項主張法律基礎攻防
        方法之意見及法律上之意見，始能解開翁前院長上揭之
        啟示，法律條文之旨趣，若全靠最高法院73台抗449 號
        不法之判例，顯然無法破解大法官對再審編的解釋令本
        條款旨趣之文義，否則審判長除非有智慧對每位當事人
        書狀發生一定的信賴惑，審判長法律知識始能有長進，
        利用判例抵觸大法官解釋令，爭執永遠無解，再審裁判
        無法向前邁進，法官永遠活在象牙塔裡。
      4.原再審裁定，審判長認定民訴法第501條第1項第3 款：
        斷定係訴之聲明的規範，即提起再審之訴應表明及特定
        之事項，其作用僅在於確定裁判之，客觀範圍等云云。
        表面上看是一般說法無異，其用途僅是表面之理由，為
        何「再審編」起訴條文其使用文字意旨，與「上訴編」
        起訴其使用文字要旨，兩者用語完全不相同，審判長可
        曾思考過嗎？為何上訴編起訴，僅訴起訴意思表明理由
        即可；反觀「再審編」起訴，原告要陳訴帶領再審之法
        院『應於如何程度廢棄原判決』，及又『就本案如何判
        決之聲明』請審判長想想，這旨趣之文義，在「上訴編
        」看不到為何原告無須領導上訴法院陳述理由即可；兩
        編其差異，請深入思考即明。另(2)民訴法第501 條第1
        項第4款旨趣，窺知上開論述，大法官釋字第482號解釋
        令【主解文】明示：本條款所謂應添具之【文書物件】
        ，為大法官【直接解釋令】條文之外觀；本條款另參閱
        大法官釋字第256號解釋令【理由書】第2段明示：對於
        『再審確定終局判決及原確定終局判決又合併提起再審
        之訴者』是根據，大法官【間接解釋本條款法規】之命
        令有此之適用，假設再審法院認定大法官此等解釋令是
        錯誤的者，應直接明白指明大院解釋令錯再何處？為何
        審判長信賴最高法院「73台抗449 號」判例要旨，拒絕
        聲請人援用大法官釋字第482號、第256號解釋令兼禁止
        令，又有行政法院依據民訴法『再審編』於72.8.26.以
        72判1059號再審判決，本撰狀人【勝訴】在案。此一判
        決案例：係根據七位大法官講解，作成再審判決書範本
        ，以民訴法『第501 條第1項第4款』法規定義授權給予
        再審當事人撰狀提出主張，當再審裁判案號「71判1299
        號」應【合併】原確判「71判737 號」實體法爭執之理
        ，作成「72判1059號」再審確定終局與判決（第三次）
        再審判決對象，仍依【原確判案號】審理判決為對象；
        依法實際消滅「原確判案號」，足以證明，再審裁判對
        象→是每次均要審核原確判為訴訟無訛，提出舉證適用
        法規之證物，諸如上開，足以作為證明此一主張適用法
        規方法，係依據【法規】旨趣及【大法官釋字解釋法規
        】要領，並非援用『學說上諸說併存尚無法規可據』之
        判例。首次原再審裁定引用「57台上1091號」判例對抗
        【法規及大法官解釋令】，顯然「顛倒事實」，以【低
        階】之不合法判例對抗【高階】之大法官釋憲解釋令，
        審判長則喪失法律之地位與良心道德修養之品德，蕩然
        無存。
  (二)第一階第二部：
    原確定裁定抵觸釋憲禁止令。
  (1)聲請再審原程序，大院在前裁判認定指稱：再審書狀提出聲
    請是否有違背不變之期間內→民訴法第500條第1項「再審之
    訴，應於30日之不變期間內提起」連續程序日期者，一旦有
    此項爭執之裁定在先未確定變更重新斷定事實及理由，併案
    裁判之前時，事關上開是否適法連貫提起再審否？顯然足於
    影響得否重新連續再審裁判下去之進行訴訟為前題之邏輯論
    理，倘若無法在主文上表明勝訴者，再審係法律審，應在理
    由書上首開表明此部確認事實及理由，得否連貫繼續再審下
    去之羈束；以上不影響主文裁定之結論，但必須在理由書上
    先行記明『當事人在前此等是否有連貫於不變期間內提出再
    審書狀之時效』為程序要旨，不可未確定前「97再易19號」
    是否合法期間內提起，確定迨至「97再易19號」重新計算期
    間是肯定或否定前連續裁判下去，受裁判程序法規之羈束；
    可否再繼續再審為確定裁判必要於裁定程序上首開表明之需
    要，其次前原再審確定裁定可否『合併』原確判「82簡上13
    4 號」判決理由書上，為首先記明審核爭執之理由，始為適
    法合理之裁判，大院此項重要之程序理由屢次均闕如，則程
    序不合法。
  (2)大院視最高法院判例，宛如【大廟裡的天神出籤詩】，供奉
    判例當作【天神出籤詩】，視判例作成裁判書宛如『廟裡籤
    詩』，裁定書版面一字不差；前屢次再審裁定謊話連編，不
    知羞恥，法官對當事人提出書狀中重要之攻擊或防禦方法之
    意思表示要旨，及法律見解歧異問題，無能力列入裁定書上
    『相對論列』採證與不採證得心證理由，竟學會演鬧劇；宛
    對鬧劇中書堂教師要學生唸課文，學生無能力唸出課本全文
    ，竟作出跳躍式的唸課文→文不對題；前次原再審裁定書對
    之本造提出書狀第1頁起至第5頁面之間，係引用民訴法第50
    5條、第507條，裁定書應遵守再審原告提出書狀之主張，依
    據民訴法第501條第1項第3款、第4款：重要之攻擊或防禦方
    法之意思表示要旨，及法律見解，接諸原書狀論述每次再審
    裁判，均應遵守對於『再審確定終局判決及原確定終局判決
    又合併提起再審之訴者』之詮釋，即是：民訴法第501條第1
    項第4 款【再審理由及關於再審理並遵守不變期間之證據】
    適用法規方法之真諦，此乃羈束『再審法院』即構成每次裁
    判概屬『再審確定終局裁判』之拘束；另當事人得適用民訴
    法第398條第1項「判決(或裁定)，於再審(比照上訴)期間屆
    滿時確定。但於再審(比照上訴)期間內有合法之再審（比照
    上訴）者，但其確定」。所謂「阻其確定」，本屬稱謂「確
    定終局判」對當事人之【確定】效力則喪失效力，當事人主
    張得連貫前再審訴訟不中斷者，乃因此『再審法院』與『再
    審原告』兩者，適用法規條款迥然不同，法律見解歧異問題
    ，易生當事人與再審法院爭論不休，無法進行再審訴訟，恐
    爭論無法平息，為此，再審編於立法時，特增設本法「民訴
    法第501 條第1項第4款」直接授權賦予再審原告，使『再審
    理由及關於再審理由並遵守不變期間之證據』之規定，法律
    直接賦予再審撰狀人有權於每次再審撰狀時均得以前次再審
    確定裁判案號【合併】原始確判實體法案號，一併審理；此
    部，前屢次再審裁定庭法官無能力列入得心證之理由作成裁
    判論列，故意作出跳躍式不列入裁定理由書上，宛如演鬧劇
    中的馬文才之行為，使人好笑，再合議庭法官以經審酌與本
    院前揭判斷不生影響，毋庸再予審酌，併此敘明等云云，顯
    屬瞎眼人看不到前再審書狀上單項具體之重要攻擊防禦方法
    之意思表示要旨，及法律見解歧異問題，顯然謊話連編，合
    議庭是最壞的示範。再審法院前屢次裁判抵觸法規及釋字第
    117號、第185號解釋令兼禁止令：【最高法院判例，與上述
    (解釋令)見解未洽部分，應不予援用】所拘束在案。
  (3)再審編解釋權，適用【法規及解釋令】，是【解釋權與審判
    權】分際，互不可侵犯之事實及理由。茲列舉於下：
    按【再審編】立法之目的，是將再審訴訟領導權移交給當
      事人提出書狀主導，以書狀領導檢驗「上訴編」原確判有
      錯誤者，得以此請求改裁判為之，係用來重新求證原確判
      之檢驗方法；為此，而設再審編立法之本旨，再審裁判法
      官受到民訴法第501條第1項第3款、第4款，明文授權賦予
      再審原告，此等法規有羈束再審法院裁判基礎，以再審書
      狀主導再審訴訟，作為審判限制裁判羈束以再審書狀主張
      範圍內，每次再審均為【變更】或『消滅』原確判主文，
      異於『上訴編』法官有權得以自由意識主導再審訴訟進行
      裁判權利，『上訴編』法規以法官得心證之意識領導上訴
      裁判權力，兩審判編進行訴訟程序法→迥然不為。
    按再審終局裁判，係繫屬原確判法院為再審裁判終局審判
      ，有總統頒佈司法院大法官釋字解釋令，審判法院於釋字
      第177號解釋令(註：單71.11.05.告佈生效)、第185 號解
      釋令處：（註：73.01.27公佈生效）、第256號解釋令(註
      ：原79.04.04.公佈生效)、第482號解釋令(註：原88.04.
      30.公佈生效)解釋令即明：本聲請人援用大法官釋字解釋
      令全面禁絕再審裁定使用「判例」及『決議文』或【案例
      要旨】等，概不得直接充當作裁判基礎之理；違者，不得
      諉以案例要旨為裁判【確信無錯誤之裁判】之故，應遵守
      司法院公佈釋字解釋令兼禁止令，以再審書狀上攻防方法
      之意見及法律上之意見為主張『相對論列』裁判範圍內以
      此羈束為準則，違背此項禁止令者，再審合議庭係故意對
      抗國家設置法律不法裁判無疑，不無應負刑罰之責任。甲
      段：民事訴訟法:『再審編：1.法規／2.解釋令/／判例』
      適用法規方法對照本之間，敘述再審判例概抵觸法規及釋
      字解釋令理由書等陳述比照理由(註：再證一號)。茲列舉
      於下：
    I各級法院審理有關案件應依解釋法規意旨，應依據司法院
      釋字第256號解釋理由書第2段【間接解釋民訴法『再審理
      由及關於再審理由並遵守不變期間之證據』法規之真諦】
      (註：原79.04.04.公佈生效)解釋令自明】:本聲請人援用
      大法官釋字上開民事訴訟解釋令全面禁絕再審法院裁判基
      礎理由不得使用再審「判例」及『決議文』或【案例要旨
      】等，更不得直接以等充當作為裁判基礎之理由，(註:目
      前三審持級再審法院，概相互勾串共謀故意使用再審判例
      充當虛擬再審裁判基礎理由，誣指：再審書狀上『虛構不
      實』之事實及理由→原前裁判均故意抵觸釋字解釋令之拘
      束。原再審裁定援用再審判例部分均有：(1)法規顯然不合
      於法律規定或與(2)司法院現尚有效及(3)大法官會議之解釋
      或(4)本院尚有效之判例顯然違反者而言。判例中列明(4)【
      最高法院現尚有效之判例，顯然違反者為言】依據大法官
      釋字解釋令司法院對外公佈釋字解釋令，均不得使用上開
      抵觸解釋法規於再審裁判，大院前使用再審判例或案例要
      旨，顯然已抵觸上開大法官釋憲法律之闡述：不得以判例
      要旨抵觸釋字解釋法規兼禁止令：最高法院『判例已喪失
      判例使用效力，自行列舉排行榜上』順位，判例既已受司
      法院釋字解釋令上開禁止→不得使用在案。因此，最高法
      院已喪失法律上「判例限制三級(下級)法院排行榜」的地
      位，本聲請人屢次亦均援用此等釋字第177號、第185號、
      起256號、第592號解釋兼禁止令解釋意旨，一再禁止再審
      裁判法院【大院】本次起不得再使用再審「判例」及『決
      議文』、【案例要旨】等『預設立場』，兼『有敵意』作
      成【虛擬不實兼變造理由→不法裁判】：自不得再直接以
      判例充當再審駁回之理由。
      1.前屢次再審法官明知本聲請人援用比項禁止令，卻故意
        在裁定書上維護前再審裁定使用再審判例作成不法裁定
        基礎，與判例相同不法之理由，則不無故意侵害當事人
        ，顯屬不法侵害雙方當事人兩造均受釋字解釋法規保護
        之權益；對之再審【判例】及【決議】、【案例要當】
        均不得直接使用於裁判基礎充當虛擬之理由，作成再審
        裁判理由書。
      2.按，大院「97再易19號」確定裁定，違背再審編法規及
        解釋令，程序違法及裁定要式違背法令認定事實，再審
        屬於法律審判，再審裁定應與再審書狀「相對論列」得
        心證理由之結果，原再裁定卻均闕如，概抵觸釋字解釋
        。茲臚列於下：按大院「97再易19號」確定裁定書，按
        當事人前屢次提出再審理由書狀及原前裁判書，暨『法
        定代理人：戊○○』(下簡稱：原撰狀人)請參見本的附
        件：民事訴訟法『再審編：1.法規/ 2.解釋令/ 3.判例
        』對照本，及行政法院72年度判字第1059號再審確定終
        局判決勝訴在案(本附件：再證一號)。台北高等行政法
        院91年度簡再字第1 號再審和解筆錄(再證二號)以適用
        再審編法規及解釋令，併此敘明。
      3.關於原「82簡上134號」確定終局判決，應以「民訴法5
        01條第1項第4款規定」合併原再裁定於每次再審時一併
        審理，為再審裁判，但因現任審判法院法官在大學法學
        院上課，再審編為按照法規及大法官解釋令教育，因此
        台高院受命法官王仁貴先生承辦本相關案件時深入瞭解
        民事訴訟法『再審編：1.法規/ 2.解釋令/ 3.判例』對
        照本，發現與其在法學院及審判長所使用判例迴然不同
        ，報請審判長召開三次辯論庭，比司法院前翁院長於93
        年11月24日蒞臨台高院暨所屬法院九三年法律座談會場
        ，致詞指明：(2)「歷史法學擁有其弱點及可受公評地方
        」。(2)『法律乃是民族精神及社會文化的結晶及具體化
        ，雖然這些說法都很抽象，但是，我認為這就是人民的
        法律感情』。(3)法律是要用在現實社會上，應該注意它
        的立法目的及考慮這個對於法律感情的變遷。(4)法律條
        文的文字雖然沒有變動，涵意卻可能隨社會變遷而更動
        ；法律條文是死的，當法官活用法律條文時，見解就有
        所不同。(5)我國憲法規定司法院大法官有統一解釋法律
        權，人民很可能因為法官的法律見解不一，而受到不利
        的影響，這是要注意改善的地方」。(6)『讓法制更完備
        ，進而促成法律統一解釋的健全化』本附件司法週刊（
        報證二號）。雲林地方法院94年1月5日以93聲再3 號裁
        定書，及函件，本時件(裁證一號)影本。（註：該案歷
        經10年一再提出再審重復聲請，並經前五任院長均審核
        ，均未糾正改正裁定），因王院長及該院庭長參加台高
        院暨所屬法院93年法律座談會議，得到翁院長如上之啟
        示尊重司決院翁前院長如上勉勵，始有首先響應改正該
        院此一裁定。雲林地方法院審核上記裁定認定應核定退
        還10年前錯收裁判費新台幣7153元，裁定書及函件（裁
        證一號）影本足證。
    II關於原97再易19號再審裁定，合併原原「82簡上134 號」
      確定終局判決，一併提出陳述，即原始再審之訴所爭執事
      項尚未經再審合法斟酌之判決，自屬應受本次再審令併判
      決之範圍。此可參見大法官會議釋字第256 號解釋令針對
      理由書第2 段再審情形之意旨：例如對於再審確定終局判
      決及原確定終局判決又合併提起再審之訴者，為「民訴法
      50 1條第1項第4款規定」法律上再裁定書或再判決書應具
      備【間解釋本條款】的要式適用法規如上適用之證明足考
      。可知再審原告歷次聲請再審，均為【變更】或【消滅】
      原始確判爭執訴訟標的目的，為此原「82簡上134 號」確
      定終局判決為爭執標的，自得合併最後前一次再審裁定確
      定終局判決作為本件聲請再審之對象。是首開第一頁正面
      當事人記載稱謂下，夾在聲明(即主文)前，即每次再審裁
      定對象案例。
  (三)第一階段第三部：
    原裁定應如何程度廢棄原裁判及就本案如何判決之聲明，茲
    臚列於下：
    (1)原確定裁定裁定，指稱：....（按聲請人係引用原確定裁
      定全文，茲省略之。）。
    (2)聲請人提出之附件：民事訴訟法再審編：1 法規/2解釋/3
      判例』對照本內。作出僅訴訟程序一般裁定書：以程序法
      利用職權不審核書狀，使用統一格式類似相同程序裁定書
      ，顯屬違反民訴法第507條：再審有民訴法第496條第1 項
      或497 條之情形者，準用本(再審)編優先特訴訟程序法：
      民訴法第501條第1項第3款、第4款明文規定，法律特別授
      權賦予再審原告，以再審書狀，審核→原前再審裁定，作
      為主導前再審裁定結果→原確判是否有錯誤裁判審查之權
      利。前原再審提出聲請再審，以再審書狀對前作為再審裁
      定，聲請人提出攻擊→原前再裁定未與再審書狀【相對論
      列】前再裁判錯誤，前書狀上主張於再審之要件，所謂固
      定統一再審裁定【公雞式之再裁定→形容僅有程序再裁定
      （註：不附再審編賦予當事人提出書狀相對論列再裁定之
      理由書）】與聲請人所謂【母雞式之再裁判→形容原始確
      判有實體法爭執之理由（註：再審編賦予→對原始確判案
      號再審爭執之實體法理由【合辦】論列於再審原撰狀之書
      狀上理由書）有權論列及此權利撰狀之】，雖然法學上無
      此比喻之前例，但其指摘：大院【全院審判長再裁定書】
      所作出相同一字不差之相類似再裁定書，如上之比喻→原
      前再裁定係【公雞會生蛋→大院始准予提出聲請再審】，
      本應改按法規明文規定，公雞式僅程序之裁定，不備記載
      原再審書狀上攻擊防之理由→係依法【應先以程序裁定廢
      棄前原再裁定】，中間再審裁判→概以【後者裁判→取代
      前者裁判】之效力，使裁判均回歸【第1 次再審裁判後】
      ，往後任何一次再裁判→後者概因取代替者，而使前者自
      然消滅於無形，因此，何謂「關於再審理由」與「並遵守
      」，「不變期間」之證據，即應解為『關於有再審不變期
      間之理由，並遵守不變期間之證據』，始能形成「並遵守
      不變期間之證據」之意旨，如果法官在法學院上課時，僅
      學習「上訴編」條文之用語者，現任職中法官對此恐生疏
      得很，均將本條文後段整體術語切斷位置→誤解：不變期
      間之證據與不變間內提起，兩者，均混淆不清，此等意旨
      →兩者迥然不同。
    (3)聲請人認定「揆諸上開論述」法律之授權→每次均有再審
      不變期聞之理由（註：再審實體法爭執之理由），雖僅以
      揆諸上開論述援用法規解釋令及勝訴再審判決案例證明為
      之，聲請人認為形容原前再裁定是『公雞要能生蛋→始可
      聲請再審』一種笑話式之比喻，姑不論恰當與否？難謂無
      再審之理由。為此，接受委任為本再審訴訟代理人，請大
      院本次倘若按上開重新斟酌法律上之意見，應於如上程度
      廢棄原判決（或原再裁定），及就本案應依法先廢棄如上
      違背法規認定事實採程序之裁定。概違背再審原告提出書
      狀記載如上之事實及理由，再裁定書上記載「完全與前次
      之相同僅程序裁由」相同或相類似，每次大院對本件再審
      【全院統一相同之再不法裁定書】所作出再裁判，並非對
      再審法院已裁判【同一事由】聲請人提出再審之訴訟。原
      撰狀人認定有再審之理由，揆諸上開論述援用法規及解釋
      令暨前行政法院再審判決勝訴案例格式舉證為之。此部，
      聲請人認定有再審之理由，本次再審如首開論述之聲明，
      乃因在前屢次再審裁定均不審核本撰狀人提出書狀。前原
      再審裁定作出【聲請駁回】，前原再審裁定書，概違反『
      再審編』揆諸上開論述國家既定法律政策，大院並非實際
      審核「聲請人提出書狀之意旨」，所交付當事人【不備書
      狀上實際再審理由不法之裁定】書，視同前再裁定書【不
      交付合法之裁定】書，因此，本次再提出聲請再審，請求
      廢棄原再審裁定，併入原確判，一併判決，以示公允等語
      。
三、按最高法院60年台再字第170 號判例意旨，原為：「民事訴
    訟法第496 條第1項第1款所謂適用法規顯有錯誤者，係指確
    定判決所適用之法規顯然不合於法律規定，或與司法院現尚
    有效及大法官會議之解釋，或本院尚有效之判例顯然違反者
    而言，並不包括消極的不適用法規之情形在內，此觀該條款
    文義，並參照同法第468 條將判決不適用法規與適用不當二
    者並舉之規定自明。」，嗣經司法院大法官會議釋字第 177
    號解釋文：「確定判決消極的不適用法規，顯然影響裁判者
    ，自屬民事訴訟法第496 條第1項第1款所定適用法規顯有錯
    誤之範圍，應許當事人對之提起再審之訴，以貫徹憲法保障
    人民權益之本旨。最高法院60年度台再字第170 號判例，與
    上述見解未洽部分，應不予援用。惟確定判決消極的不適用
    法規，對於裁判顯無影響者，不得遽為再審理由，就此而言
    ，該判例與憲法並無牴觸。本院依人民聲請所為之解釋，對
    聲請人據以聲請之案件，亦有效力。」，依其解釋理由書所
    載：....判決適用法規顯有錯誤係指應適用之法規未予適用
    ，不應適用之法規誤予適用者而言，民事訴訟法第496條第1
    項第1 款，原係參照有關民事訴訟法第三審上訴理由及刑事
    訴訟法非常上訴之規定所增設，以貫徹憲法保障人民權益之
    本旨。按民事第三審上訴及刑事非常上訴係以判決或確定判
    決違背法令為其理由，而違背法令則兼指判決不適用法規及
    適用不當而言，從而上開條款所定：「適用法規顯有錯誤者
    」，除適用法規不當外，並應包含消極的不適用法規之情形
    在內。惟確定判決消極的不適用法規，須於裁判之結果顯有
    影響者，當事人為其利益，始得依上開條款請求救濟。倘判
    決不適用法規而與裁判之結果顯無影響者，即無保護之必要
    ，自不得據為再審理由。....」，顯見僅就「確定判決消極
    的不適用法規，顯然影響裁判者，自屬民事訴訟法第496 條
    第1項第1款所定適用法規顯有錯誤之範圍，應許當事人對之
    提起再審之訴，以貫徹憲法保障人民權益之本旨。60年度台
    再字第170 號判例，與上述見解未洽部分，應不予援用。」
    ，因之就最高法院60年度台再字第170 號判例，僅就與此相
    違部分不得再援用；至於倘判決不適用法規而與裁判之結果
    顯無影響者，即無保護之必要，自不得據為再審理由。此部
    分之最高法院60年度台再字第170 號判例意旨，仍得援用甚
    明。又大法官會議釋字第177 號解釋，並未解釋在內之其他
    事由，殊不得徒憑上開解釋理由，遽以推測論斷包含「漏未
    斟酌證據」、「認定事實錯誤」、「取捨證據失當」、「判
    決不備理由」、「法律上見解歧異等情形在內」，均屬民事
    訴訟法第496 條第1項第1款所定適用法規顯有錯誤之範圍，
    而應許當事人對之提起再審之訴，甚屬明確。
    而「所謂適用法規顯有錯誤者，不包括漏未斟酌證據及認定
    事實錯誤之情形在內。」（最高法院63年台上字第880 號判
    例意旨）；「民事訴訟法第496 條第1項第1款所謂適用法規
    顯有錯誤，應以確定判決違背法規或現存判例解釋者為限，
    若在學說上諸說併存尚無法規判解可據者，不得指為用法錯
    誤。」（最高法院57年台上字第1091號判例意旨參照）；「
    解釋意思表示原屬事實審法院之職權，原確定判決不過就事
    實審法院所確定之事實為法律上之判斷，事實審法院解釋意
    思表示，縱有不當，亦不生適用法規顯有錯誤問題。」（最
    高法院64年台再字第140 號判例意旨）；此等判例意旨目前
    均尚屬合法有效之判例意旨，既未經大法官會議第177 號解
    釋為不得援用之判例，或有其他大法官會議解釋不得援用之
    情事，既未有大法官會議解釋不得援用之前，上開判例意旨
    均有拘束各級法院裁判之效力，審判法院殊無逕自不予援用
    之理。聲請人倘認上開判例之援用，影響其訴訟上利益，而
    符合聲請釋憲要件，且在聲請大法官會議解釋上開判例失效
    或不得援用之前，本院所為裁判，自仍應受上開判例意旨之
    拘束。則「民事訴訟法第496條第1項第1 款所謂適用法規顯
    有錯誤，係指確定判決所適用之法規顯然不合於法律規定，
    或與現尚有效之判例、解釋顯然違反者而言，不包括認定事
    實錯誤、取捨證據失當、判決不備理由及在學說上諸說併存
    致發生法律上見解歧異等情形在內。」（90年台再字第27號
    判決意旨參照）。此等法律見解合屬有據，極其明白淺顯，
    原確定裁定所憑相同之法律見解認定，難認有何適用法規定
    顯有錯誤之情事。
    按大法官會議釋字第177 號解釋：「本院依人民聲請所為之
    解釋，對聲請人據以聲請之案件，亦有效力。」、第185 號
    解釋：「司法院解釋憲法，並有統一解釋法律及命令之權，
    為憲法第78條所明定，其所為之解釋，自有拘束全國各機關
    及人民之效力，各機關處理有關事項，應依解釋意旨為之，
    違背解釋之判例，當然失其效力。確定終局裁判所適用之法
    律或命令，或其適用法律、命令所表示之見解，經本院依人
    民聲請解釋認為與憲法意旨不符，其受不利確定終局裁判者
    ，得以該解釋為再審或非常上訴之理由，已非法律見解歧異
    問題。行政法院62年度判字第610 號判例，與此不合部分應
    不予援用。」、第256號解釋：「民事訴訟法第32條第7款關
    於法官應自行迴避之規定，乃在使法官不得於其曾參與之裁
    判之救濟程序執行職務，以維審級之利益及裁判之公平。因
    此，法官曾參與訴訟事件之前審裁判或更審前之裁判者，固
    應自行迴避。對於確定終局判決提起再審之訴者，其參與該
    確定終局判決之法官，依同一理由，於再審程序，亦應自行
    迴避。惟各法院法官員額有限，參考行政訴訟法第6條第4款
    規定意旨，其迴避以一次為限。最高法院26年上字第362 號
    判例，與上述意旨不符部分，應不再援用，以確保人民受公
    平審判之訴訟權益。」、第592號解釋：「本院釋字第582號
    解釋，並未於解釋文內另定應溯及生效或經該解釋宣告違憲
    之判例應定期失效之明文，故除聲請人據以聲請之案件外，
    其時間效力，應依一般效力範圍定之，即自公布當日起，各
    級法院審理有關案件應依解釋意旨為之。至本院釋字第 582
    號解釋公布前，已繫屬於各級法院之刑事案件，該號解釋之
    適用應以個案事實認定涉及以共同被告之陳述，作為其他共
    同被告論罪之證據者為限。」，均係指就已解釋失效之判例
    部分不得再為援用（依大法官會議解釋文所指之失效部分為
    範圍，並非指大法官會議解釋理由書內容。），且就已解釋
    失效之判例部分（係指大法官會議解釋文所指之失效部分，
    並非指大法官會議解釋理由書之內容逕為再審之理由。），
    得據為聲請再審之事由。至於未在解釋失效範圍部分之判例
    ，各級法院自非不得繼續援用，且更當然非得據為聲請再審
    之事由至明。
    再按「再審之訴，應以訴狀表明下列各款事項，提出於管轄
    法院為之：... (3)應於如何程度廢棄原判決及就本案如何判
    決之聲明。(4)再審理由及關於再審理由並遵守不變期間之證
    據。」民事訴訟法第501條第1項第3、4款定有明文。此條文
    第1項第3款，即係再審之訴（或聲請再審）之聲明，即提起
    再審之訴（或聲請再審）應表明及特定之事項，其法理在於
    確定裁判之範圍。另同條項第4 款規定「再審理由及關於再
    審理由並遵守不變期間之證據」，所謂「再審理由」，係指
    確定裁判有如何合於法定再審事由之理由（如同法第496 條
    規定各款項之事由），而「關於再審理由並遵守不變期間之
    證據」，即關於再審理由之證據及主張再審理由知悉在裁判
    確定後，應自知悉時起算不變期間之證據，應予表明之。是
    此條文仍係提起再審（或聲請再審）之程式，係就再審（或
    聲請再審）書狀應記載表明之內容所為規定，並無聲請人所
    指所謂特別授權之規範旨趣。
    是聲請人主張原審裁定（理由與理由之間）抵觸釋憲禁止令
    ，原審裁定理由書後段違背前段釋憲法律條款及大法官解釋
    令兼禁止令，原審裁定以不法判例要旨抵觸法規及大法官解
    釋令兼禁止令云云，尚有誤解，自有未洽，要不可取。
四、原裁定理由三(一)前段載明：「按民事訴訟法第231條、第236
    條第1項、第238條前段分別規定：「判決經宣示後，為該判
    決之法院受其羈束；不宣示者，經公告後受其羈束。判決宣
    示或公告後，當事人得不待送達，本於該判決為訴訟行為。
    」、「不宣示之裁定，應為送達。」、「裁定經宣示後，為
    該裁定之法院、審判長、受命法官或受託法官受其羈束；不
    宣示者，經公告或送達後受其羈束。」，惟將已死亡之人列
    為被告而提起再審之訴或聲請再審，自屬列無當事人能力之
    人為被告，該訴訟即不合法（最高法院70年台上字第2846號
    判例意旨參照），該訴訟瑕疵也無法因其繼承人無異議收受
    裁判書而補正，故原裁定認定「列無當事人能力之人王義男
    為再審被告，其再審之訴即屬不合法，揆諸前開說明，應以
    裁定駁回聲請人之再審之訴，本院94年度再易字第16號確定
    裁定理由雖有不同，惟結論並無二致，自仍應認聲請人再審
    之聲請為無理由。」等語，並以最高法院91年台抗字第 323
    號裁定意旨及民法第505條、第249條第1 項第3款、第449條
    第2 項規定為認定之法律上依據，並無違背上述民事訴訟法
    第231條、第236條第1項、第238條前段等規定或論理法則可
    言，聲請人此部分主張，即無理由。」，經核並無適用法規
    顯有錯誤之情事。是聲請人主張從未援用「在學說上諸說併
    存致發生法律上見解歧異」，原裁定引用最高法院57年度台
    上字第1091號判例，尚有違誤云云，自屬對原確定裁定之理
    由解讀上容有誤會，要不可取。
五、原裁定理由三(二)前段載明：「依照前述實務見解，民事訴訟
    法第496 條第1項第1款適用法規顯有錯誤除適用法規不當外
    ，尚包含消極不適用法規於判決結果顯有影響者，但不包括
    認定事實錯誤、漏未審酌證據（參照63年度台上字第880 號
    判例）、取捨證據失當、判決不備理由（參照71年度台再字
    第209 號判決意旨）及在學說上諸說併存致發生法律上見解
    歧異（參照57年度台上字第1091號判例）等情形在內」，主
    要係在闡釋民事訴訟法第496 條第1項第1款適用法規顯有錯
    誤之內含例舉其事由，並非認定聲請人之再審理由，有主張
    認定事實錯誤、漏未審酌證據、取捨證據失當、判決不備理
    由及在學說上諸說併存致發生法律上見解歧異等事由，而據
    以駁回聲請人之聲請再審，甚屬顯然。至於原確定裁定理由
    三(二)後段載明：「聲請人主張原確定裁定斷定理由「前後自
    相矛盾」，且不無「應受裁判之理由全部遺漏訴外裁定」云
    云，均非再審事由所謂「適用法規顯有錯誤」，也非「消極
    的不適用法規於判決結果顯有影響」者，聲請人此部分主張
    ，亦無理由。」，則針對聲請人所主張之「原確定裁定斷定
    理由「前後自相矛盾」、「應受裁判之理由全部遺漏訴外裁
    定」之聲請再審事由，而論斷不合民事訴訟法第496條第1項
    第1 款適用法規顯有錯誤。是聲請人以聲請人主張從未援用
    「在學說上諸說併存致發生法律上見解歧異」，原裁定引用
    最高法院57年度台上字第1091號判例，尚有違誤云云，自屬
    對原裁定之理由解讀上容有誤會，亦不可取。
六、原裁定理由三(三)載明：按「再審之訴，應以訴狀表明下列各
    款事項，提出於管轄法院為之：(1)當事人及法定代理人。(2)
    聲明不服之判決及提起再審之訴之陳述。(3)應於如何程度廢
    棄原判決及就本案如何判決之聲明。(4)再審理由及關於再審
    理由並遵守不變期間之證據。」民事訴訟法第501條第1項定
    有明文。上述條文第1項第3款規定，係訴之聲明的規範，即
    提起再審之訴應表明及特定之事項，其作用僅在於確定裁判
    之客觀範圍。另同條項第4 款規定須表明「再審理由及關於
    再審理由並遵守不變期間之證據」，此所謂表明「再審理由
    」，係規定須指明確定判決有如何合於法定再審事由之具體
    情事，而所謂表明「關於再審理由並遵守不變期間之證據」
    ，係規定於主張其再審之理由知悉在判決或裁定確定後而應
    自知悉時起算其不變期間之情形，始有其適用。上述條文為
    提起再審之程式，係就再審書狀應記載內容所為之規定，並
    無聲請人所指特別的規範旨趣等語。經核並無適用法規顯有
    錯誤之情事。是聲請人主張原裁定此部分有抵觸釋憲禁止令
    之事由，尚乏依據，要不可取。
    至於聲請人引用大法官會議釋字第177、185、256、482號解
    釋理由及最高行政法院72年度判字第1059號判決，認原裁定
    適用法規有錯誤，作為再審理由之依據，經核均非屬民事訴
    訟法第496條第1項第1 款所規定之適用法規顯有錯誤之情事
    （按適用法規顯有錯誤係指，確定判決所適用之法規顯然不
    合於法律規定，或與司法院現尚有效及大法官會議之解釋，
    或最高法院尚有效之判例顯然違反者；與確定判決消極的不
    適用法規，顯然影響裁判者而言。並未包含大法官會議解釋
    理由或其他個案裁判之理由。），自無適用法規顯有錯誤之
    情事。是聲請人認原裁定有抵觸釋憲禁止令之事由云云，顯
    不可取。
七、按民事訴訟法第502 條規定：「再審之訴不合法者，法院應
    以裁定駁回之。」、「再審之訴顯無再審理由者，得不經言
    詞辯論，以判決駁回之。」，依此規定，再審之訴不合法，
    即應予駁回；如再審之訴合法，但其再審之訴顯無理由，即
    得逕以駁回。再依同第504 條規定：「再審之訴，雖有再審
    理由，法院如認原判決為正當者，應以判決駁回之。」，雖
    再審有理由，但原判決為正當理，亦應駁回之。再依同法第
    507 條規定，上開規定於聲請再審準用之。準此以觀，聲請
    再審，倘不合法時，即應予駁回；雖聲請再審有理由，但其
    聲請再審顯無理由，亦得逕予駁回；倘聲請再審有理由，但
    其原裁定為正當者，亦應予駁回之。是聲請再審不合法或聲
    請再審無理由時，均就原確定裁判殊無審究之必要，僅於聲
    請再審為合法且聲請再審有理由時，始得就原裁定予以審究
    是否判決正當與否予以裁定，並非於有聲請再審時，再審法
    院均需就原裁定予以審究至明。
    再按大法官會議釋字第482號解釋：「民事訴訟法第501條第
    1 項第四款規定，提起再審之訴，應表明再審理由及關於再
    審理由並遵守不變期間之證據。其中關於遵守不變期間之證
    據，係屬提出書狀時，應添具之文書物件，與同法第121 條
    第1 項規定之書狀不合程式之情形不同，自不生程式欠缺補
    正之問題。惟當事人於再審書狀中已表明再審理由並提出再
    審理由之證據，而漏未表明其遵守不變期間之證據時，法院
    為行使闡明權，非不得依具體個案之情形，裁定命其提出證
    據。最高法院60年台抗字第538 號判例，符合上開意旨，與
    憲法保障人民訴訟權之規定並無牴觸。」，準此大法官會議
    議解釋，明言民事訴訟法第501 條第1項第4款規定，係指表
    明再審理由，並提出再審理由之證據，與遵守不變期間之證
    據。並非聲請人自行解釋二者再審理由係指不同再審理由之
    情。
    其次大法官會議第256號解釋：「民事訴訟法第32條第7款關
    於法官應自行迴避之規定，乃在使法官不得於其曾參與之裁
    判之救濟程序執行職務，以維審級之利益及裁判之公平。因
    此，法官曾參與訴訟事件之前審裁判或更審前之裁判者，固
    應自行迴避。對於確定終局判決提起再審之訴者，其參與該
    確定終局判決之法官，依同一理由，於再審程序，亦應自行
    迴避。惟各法院法官員額有限，參考行政訴訟法第6條第4款
    規定意旨，其迴避以一次為限。最高法院26年上字第262 號
    判例，與上述意旨不符部分，應不再援用，以確保人民受公
    平審判之訴訟權益。」，其解釋理由書載明：「憲法第16條
    規定人民有訴訟之權，旨在確保人民有依法定程序提起訴訟
    及受公平審判之權益。現行民事訴訟法第32條第7 款關於法
    官應自行迴避之規定，即在當事人就法官曾參與之裁判聲明
    不服時，使該法官於其救濟程序，不得再執行職務，以保持
    法官客觀超然之立場，而維審級之利益及裁判之公平。因此
    ，法官曾參與該訴訟事件之前審裁判或更審前之裁判者，固
    應自行迴避；對於確定終局判決提起再審之訴者，其參與該
    確定終局裁判之法官，依同一理由，於再審程序，亦應自行
    迴避。但在各法院法官員額有限，而提起再審之訴，又無次
    數限制之情況下，參照行政訴訟法第6條第4款規定意旨，其
    迴避以一次為限。例如對於再審確定終局決及原確定終局判
    決又合併提起再審之訴者，僅參與再審確定終局判決之法官
    須迴避，而參與原確定終局判決之法官，則不須再自行迴避
    。最高法院26年上字第362 號判例謂：「以再審之訴聲明不
    服之確定終局判決，並非再審程序之前審裁判，推事曾參與
    此項終局判決者，於再審程序執行職務，不得謂有民事訴訟
    法第32條第7 款所定之迴避原因（按該款規定原為：『推事
    曾參與該訴訟事件之前審裁判或公斷者』，中華民國57年2
    月1 日修正為：『推事曾參與該訴訟事件之前審裁判、更審
    前之裁判或仲裁者』），其與上述意旨不符部分，應不再援
    用，以維人民受公平審判之訴訟權益。」，亦無聲請人自行
    解釋二者再審理由係指不同再審理由之解釋理由情事。是聲
    請人自行解釋民事訴訟法第501 條第1項第4款之再審理由，
    係指二不同再審理由，因而推論應合併審理原裁判云云，自
    有誤解，尚乏依據，要不可取。
    至於大法官會議釋字第177號及592號解釋，已如前述三所述
    ，並非係就再審之訴應否合併審理原確定判決而為解釋。是
    聲請人主張原裁定未併就聲請人所述之82年度簡上字第 134
    號予以論述，具有抵觸法規與釋字第177 號、185號、256號
    、592號釋憲解釋令兼禁止令云云，顯乏依據，要不可取。
八、本件聲請人並未就本院82年度簡上字第134 號判決（即原裁
    定前之確定判決）提起再審之訴，業據聲請人當庭陳述明確
    在案（見本院98年10月21日準備程序筆錄）。是本件聲請再
    審於有理由後，依序始得回復前審程序，迨於回復至本院82
    年度簡上字第134 號之訴訟程序，斯時法院始得依法就聲請
    人於該訴訟程序所為上訴範圍內，由法院繼續審理裁判。是
    本件聲請人預先就82年度簡上字第134 號事件所為聲明，聲
    請人既陳明並非重新提起該事件再審之訴。是本件應先依聲
    請人就原裁定聲請再審部分予以審究，於聲請人就原裁定聲
    請再審於有理由後，始得依序回復前審程序；倘就原裁定聲
    請再審為無理由予以駁回後，即無回復前審程序併予審理裁
    判之必要。經查聲請人係對本院97年度再易字第19號裁定聲
    請再審，而97年度再易字第19號聲請人係對本院96年度再易
    字第15號裁定聲請再審；而96年度再易字第15號聲請人係對
    ，本院94年度再易字第16號裁定聲請再審；而94年度再易字
    第16號聲請人係對本院92年度再易字第40號判決及裁定提再
    審之訴及聲請再審；而92年度再易字第40號裁定聲請人係對
    本院92年度再易字第14號判決提再審之訴；而92年度再易字
    第40號判決聲請人係對本院82年度簡上字第134 號判決提再
    審之訴；而92年度再易字第14號聲請人係對本院92年度再易
    字第5號判決提再審之訴；而92年度再易字第5號聲請人係對
    本院90年度再易字第13號判決提再審之訴；而90年度再易字
    第13號聲請人係對本院87年度再易字第4 號判決提再審之訴
    ，本院87年度再易字第4號係對本院86年度再易字第1號判決
    提再審之訴；而86年度再易字第1 號聲請人係對本院82年度
    簡上字第134 號判決提再審之訴；準此以觀，聲請人就原裁
    定聲請再審，於有理由後，且就上開之聲請再審或再審之訴
    程序均有理由，始得回復至本院82年度簡上字第134 號訴訟
    程序，並非聲請人就原裁定聲請再審有理由後，即逕自回復
    於有理本院82年度簡上字第134 號訴訟程序。是聲請人既就
    原裁定聲請再審，業經本院裁定駁回，本院自無回復前審程
    序併予裁判之必要。雖聲請人另主張引用行政法院71年度判
    字第1299號、71年度判字第737 號、72年度判字第1059號判
    決，用以證明，再審裁判對象是每次均要審核原確判云云，
    惟查上開行政法院個案之判決，僅得拘束各該個案，殊不得
    作為拘束其他裁判之依據；且民事訴訟法第496 條第1項第1
    款所謂適用法規顯有錯誤者，係指確定判決所適用之法規顯
    然不合於法律規定，或與司法院現尚有效及大法官會議之解
    釋，或本院尚有效之判例顯然違反者，或確定判決消極的不
    適用法規，顯然影響裁判者而言。聲請人所引上開行政法院
    之判決，殊非判例更非司法院現尚有效及大法官會議之解釋
    ，自不得作審究適用法規顯有錯誤之依據；況上開行政法院
    72年度判字第1059號判決，係認有再審有理由，因而廢棄原
    判決，並進而就前審為裁判，本即屬於再審之訴有理由，因
    而回復前審審判訴訟程序。惟本件聲請人就原裁定係聲請再
    審核屬無理由，自無回復前審審判程序之依據，原裁定即未
    回復前審審理之訴訟程序，自無再就前審為合併審判之訴訟
    程序，並無違誤相關法律規定。則聲請人此部分之主張（引
    用行政法院71年度判字第1299號、71年度判字第737號、72
    年度判字第1059號判決，用以證明再審裁判對象是每次均要
    審核原確判等語），容有誤會，亦不可取。是聲請人指摘原
    裁定未併就前審為合併裁判，適用法規有錯誤云云，尚有誤
    會，要不可取。
九、對於確定裁定聲請再審，依民事訴訟法第507 條準用同法第
    501 條第1項第4款規定，必須表明再審理由。所謂表明再審
    理由，必須指明確定裁定有如何合於法定再審事由之具體情
    事，始為相當（最高法院64年台聲字第76號判例意旨參照）
    。又當事人聲請再審，聲明係對某件裁定為再審，但其再審
    訴狀理由，指摘該確定裁定以前之再審裁判如何違法部分，
    不能認係對所聲請再審裁定之再審理由，法院無一一論斷之
    必要（最高法院86年度台聲字第172 號裁定意旨參照）。查
    聲請人於前開聲請再審理由，除前述明確指明原裁定違背法
    令部分外，其餘或係敘述非關法律事實，或未明確指明原裁
    定究係有如何合於法定再審事由之具體情事，本院自無予以
    論駁之必要，併此敘明。
十、按「再審之訴，法院認無再審理由，判決駁回後，不得以同
    一事由，對於原確定判決或駁回再審之訴之確定判決，更行
    提起再審之訴。」，民事訴訟法第498條之1定有明文。此之
    規定依同法第507條規定：「裁定已經確定，而有第496條第
    1項或第497條之情形者，得準用本編之規定，聲請再審。」
    ，是就確定裁定聲請再審，得準用同法第498條之1之規定，
    亦即聲請再審，法院認無聲請再審理由，裁定駁回後，不得
    以同一事由，對於原確定裁定或駁回聲請再審之確定裁定，
    更行聲請再審。聲請人就本院所為認定民事訴訟法第501 條
    第1項第4款之再審理由，係指同一再審理由之見解，並非不
    同之再審理由，基此同一事由，已不得聲請再審，附此指明
    。
十一、司法資源有限，應充分運用在保障確實應予保障者，倘經司
    法充分審判後，已獲得充分司法資源者（訴訟權之保障），
    雖或對於司法判決不滿意，但既已獲得訴訟權之充足保障，
    即應接受判決之結果，此為法治社會之應然。本件聲請人迭
    就本件提起再審之訴或聲請再審有如前述八所述事件，且皆
    經駁回聲請人之聲請再審或再審之訴在案，足見聲請人已受
    充分訴訟權之保障，且本院各該再審之訴或聲請再審之訴，
    均係充足詳細審究，殊無違誤之處，所費司法資源確屬甚巨
    ，為利有限之司法資源運用，使用訴訟司法資源之全民皆應
    有共識，作有效之司法訴訟運作，此乃全民之福，附此敘明
    。
十二、據上論結，本件聲請為無理由，爰裁定如主文。
中    華    民    國    99    年    7    月    30     日
                  民事第二庭    審判長法  官  陳麗玲
                                      法  官  陳財旺
                                      法  官  李行一                  民事第二庭    法  官  李行一
以上正本係照原本作成。
對本裁定不得抗告。
中    華    民    國    99    年    7    月    30     日
                                      書記官  蔡於衡

司法院資訊處製作；財團法人民間司法改革基金會備份。
